# 请教陈老师及各位老师：关于股份支付与利润分享和奖金计划

提问人：andry-c 时间：2012-03-06 18:21:17
有这样一个业务： 1 、A公司从每年的税后利润中提取一定比例的净利润和高管的年终奖励中扣下一部分建立企业奖励基金，此部分奖励基金是用于购买集团内B公司的虚拟股权。在某一时点授予一些高管每人有买卖B公司 1000 股虚拟股权的权限，该期权的时间为 1年，购买价格为 1 年后B公司每股净资产（经审计后报表）的价值。 2 、在购买虚拟股权后 3 年里，这些高管在每年年末可以获得B公司每股净资产的增值。第 1 年末行权不得超过其持有股份的20%，第 2 年不得超过30%，第三年不得超过50%。若每年不行权，则作废，即后期不在累计。是否行权有个人自行决定。 请问陈老师，此项目如何理解？ 题目中 1 按利润分享和奖金计划处理？ 题目 2 按以现金结算的股份支付处理？ 还是参照一揽子交易的原则，统一按已现金支付的股份支付处理？
感谢陈老师及各位老师。

回答人：chenyiwei
回复 andry-c 的帖子
该项目应属于职工薪酬准则规范范围内的“利润分享和奖金计划”，而不属于股份支付。主要考虑是：其买卖价格都是按照经审计的标的企业帐面净资产为依据确定，可获得的增值也是与帐面净资产的变动而不是净资产的公允价值变动相关。而根据《讲解 2010 》第十二章第一节中的表述，股份支付的特征之一是“股份支付交易的对价或其定价与企业自身权益工具未来的价值密切相关。股份支付交易与企业与其职工间其他类型交易的最大不同，是交易对价或其定价与企业自身权益工具未来的价值密切相关。在股份支付中，企业要么向职工支付其自身权益工具，要么向职工支付一笔现金，而其金额高低取决于结算时企业自身权益工具的公允价值”，因此该交易不属于股份支付。
在对该计划进行会计处理时，需要把未来需支付的回购款高于购买价的差额按照一定的方法分摊到计划所涉及的各年度，计入各年度的职工薪酬费用并相应确认负债。当然，因为是非上市公司，所以如何合理估计将是难点。

回答人：chenyiwei
回复 andry-c 的帖子
1 、这是会计估计问题，在企业能够对其估计的合理性予以证明的前提下，可以采用此做法。
2 、无论在新老会计准则下，此类奖励基金都应当确认为一项费用，而不是利润分配。原制度下对于此类奖励基金的处理依据是证监会《公开发行证券的公司信息披露规范问答第 2 号—中高层管理人员激励基金的提取》；新准则下则是职工薪酬准则。新准则下特别强调了要按照员工的服务对象分别记入对应的成本、费用项目。 如果以本企业税后利润的一定比例作为计提基数的，应当在方案中明确计提基数是“扣除奖励基金计提数之前的净利润”还是“扣除奖励基金计提数之后的净利润”，以免混淆和产生歧义。不应直接在所有者权益变动表中作为利润分配项目予以扣除。

提问人：lxch119 时间：2014-12-29 15:32:50
陈版， 2014 版职工薪酬准则颁布之后，利润分享计划也是这样处理： 一方增加成本费用，一方增加职工薪酬 谢谢！

回答人：chenyiwei
现在新准则下的短期利润分享计划的会计处理规定与原先《讲解 2010 》p160"利润分享与奖金计划"所述一致，并未发生变化。

提问人：zengfengxia 时间：2015-01-22 16:36:44
请教陈版 A公司股东大会在 2014 年初通过决议，若当年公司利润达到预定的目标则发放奖金。 若至 2014 年底目标实现，公司决定发放奖金，其中以现金支付 500 ，另外一部分于 2015 年 3 月 31 日以期权结算。期权的行权价格和数量将于 2015 年 3 月 31 日股东大会批准。 这个时候如何计量这个股份支付？ 期权授予日应当是 2015 年 3 月 31 日，但接受服务开始日是 2014 年初，奖金中现金结算的 500会记录于 2014 年度。在 2014 年末，以期权结算的奖金是否应当入账？还是只是当做一项承诺事项，不做账务处理？

回答人：chenyiwei
该期权部分在股东大会批准之前并不构成一项现时义务，因此无需确认为负债，只需作为承诺事项披露即可。 2015 年内的授予日，应根据有无等待期确定是一次性全部计入损益还是递延分摊。

提问人：zengfengxia 时间：2015-01-23 09:29:58
谢谢陈版，IAS21第 7 段要求企业应当在获得劳务时确认费用， 8 楼的案例，从 2014 年股东会决议开始，职工对完成目标可能获取的奖金已经有了预期，若到 2015 年底公司决定所有的奖金均以权益工具结算，当年的费用事实上被递延到了第二年。感觉有些不合理。

回答人：chenyiwei
还有一种可能的考虑是：如果截至 2014 年末相关金额已经能够可靠确定，后续授予的期权仅仅是现金的替代，则也可以考虑在 2014年内按照该期权的公允价值确认职工薪酬费用。

提问人：zengfengxia 时间：2015-01-26 10:12:29
谢谢陈版， 9 楼的问题，没想明白的是，如果在 2014 年按期权的公允价值确认薪酬费用，但尚未到授予日，公允价值需要估计吗？费用的对应科目是做其他资本公积吗？这样的话，是不是在授予日前确认了股份支付？而最终的授予日仅仅是对价值的调整？

回答人：chenyiwei
如果在 2014 年内，期权的授予对象、条款和条件等都已确定，则要考虑是否实质上授予日在 2014 年内；如果尚未确定这些要素，但确定了将授予期权的公允价值总额，则 2014 年内参照递延支付的现金薪酬进行会计处理。

提问人：qingzheng518 时间：2018-02-23 17:14:00
陈老师您好，我想咨询一下，假如利润分享可以计入职工薪酬，那么计提福利费的基数是不是可以包含这一部分金额？

回答人：chenyiwei
这部分职工薪酬不属于传统意义上的工资，一般理解不纳入福利费计提基数。

提问人：jyn0714 时间：2018-07-26 10:54:38
请教陈版，请教一个问题，虚拟股权激励（ 0 对价发放，仅有一个虚拟的股权，不会对应实股，以公司回购方式获得收益）会被计算股份支付费用吗？谢谢

回答人：chenyiwei
要看员工可享有的利益是否与标的股权的公允价值变动挂钩（不仅仅是这部分股权所对应的净资产变动）。如果按净资产变动确定回购金额的，则属于利润分享计划（由职工薪酬准则规范），不是股份支付。

提问人：原来你就在这里 时间：2018-09-01 13:22:03
“《国际财务报告准则第 3 号一一-业务合并》应用指南第 54 段、第 55 段对于区分企业合并中的或有对价与职工薪酬提供了具体的指引: "B54. 对雇员或出售方股东的或有支付安排是企业合井中的或有对价， 还是独立交易，取决于该安排的性质。理解该购买协议为何包括或有支付条 款、谁发起该安排以及何时各方进行该安排. 可能有助于评估该安排的 性质。 B5 5. 如果尚未明确对雇员或出售方股东的支付安排是与被购买方交易 的一部分还是单独于企业合并的交易，那么购买方应考虑下列指标: (1)持续雇佣一一对成为核心雇员的出售方股东的持续雇佣条款可能 意味着该交易实质是一项或有对价安排。持续雇佣的相关条款可能包含在雇 佣协议、购买协议或其他文件中。雇佣终止、支付自动丧失的或有支付安排 是为企业合并后的服务提供的报酬。或有支付不受雇佣活动终止影响的安排 则可能表明或有支付是额外支付的对价而非报酬。 (2 )持续雇佣的时间一一如果要求的雇佣期超过或有支付的期间或两 者一致，该事实表明或有支付实质上是报酬。 (3)报酬的水平一一如果不考虑或有支付安排，出售股份的股东作为 职员的报酬与合并后主体其他核心雇员相比处于合理水平，则可能表明这项 或有支付是额外的对价而非报酬。 (4) 向雇员的增量支付一一如果没有成为雇员的出售方股东收到的每 股或有支付比那些成为合并后主体雇员的股东收到的要少，这一事实表明给 予成为雇员的出售方股东或有支付的增量金额是报酬。 (5) 拥有的股份数量-一仍为核心雇员的出售方股东拥有的股份相对 数量可能表明了或有对价安排的实质。例如，如果拥有被购买方几乎所有股 份的出售方股东仍是核心雇员，该事实可能表明实质上是利润共享安排， 意 图是为合并后的服务提供报酬。另一种情况是，如果仍为核心雇员的出售方 股东仅拥有少部分被购买方的股份，而且出售方股东每股获得相同金额的或 有支付，这一事实可能表明或有支付是额外的对价。同时还要考虑与仍为核 心雇员的出售方股东相关的各方(如家庭成员)所持有的合并前权益。 (6) 与估值的关联-一一如果购买日转移的初始对价是基于被购买方估 值所确定的数字范围的低端，井且该或有规则与估值方法相关，则该事实可 能表明该或有支付是额外的对价。另一种情况是，如果或有支付规则与先前 的利润分享安排- 致，则该事实表明安排的实质是提供报酬。 (7 )确定对价的规则一一用于确定或有支付的规则可能有助于评估安 排的实质。例如，如果或有支付是建立在收益倍数基础上，则可能表明该义 务是企业合井中的或有对价， 且该规则是为了确定或核实被购买方的公允价 值。相关，如果或有对价是收益的特定百分比，则可能表明对雇员的义务是为雇员提供的服务给予报酬的利润分享安排(8 )其他协议和问题一一与出售方股东的其他安排条款(比如非竞争 协议、未执行的合同、咨询合同和财产租赁协议)和对或有对价的所得税处 理表明或有支付可归属于其他事项而非为被购买方支付的对价。例如，与购 买相关联，购买方可能与主要的出售方股东进行一项财产租赁。如果租赁合 同规定的租金显著低于市场水平，此项或有支付安排要求的给出租人(出售 方股东)的部分或全部或有支付，可能是为使用租赁而进行的支付，该租赁 资产要在购买方合并后财务报表中单独确认。相反，如果租赁合同规定的租 金与市场就该租赁资产的条款一致，对出售方股东的或有支付的安排可能就 是企业合并中的或有对价。"
陈老师，请问该怎么理解(2 )持续雇佣的时间一一如果要求的雇佣期超过或有支付的期间或两 者一致，该事实表明或有支付实质上是报酬。 原股东须于购买日后起在被购买方继续工作满 3 年，且购买日后连续两年被购买方业绩达到什么条件，原股东才能取得该或有支付。 这个属于要求的雇佣期超过或有支付的期间吗？

回答人：chenyiwei
属于。